【裁判字號】    99,審聲,772
【裁判日期】    990308
【裁判案由】    聲請定其應執行刑
【裁判全文】
臺灣高雄地方法院刑事裁定             99年度審聲字第772號
聲  請  人  臺灣高雄地方法院檢察署檢察官
受  刑  人  甲○○
上列聲請人因受刑人數罪併罰有二裁判以上，聲請定其應執行刑
（99年度執聲字第501 號），本院裁定如下：
    主  文
甲○○所犯如附表所示貳罪所處之刑，應執行有期徒刑柒月，如
易科罰金，以銀元佰元即新臺幣玖佰元折算壹日。
    理  由
一、聲請意旨略以：本件受刑人甲○○因違反護照條例等罪，先
    後判決確定如附表所示之刑，依刑法第53條、第51條第5 款
    規定，應定其應執行之刑，爰依刑事訴訟法第477 條第1 項
    規定聲請本院裁定等語。
二、按數罪併罰，有二裁判以上者，依刑法第51條規定，定其應
    執行刑，刑法第53條定有明文。又行為後法律有變更者，適
    用行為時之法律。但行為後之法律有利於行為人者，適用最
    有利於行為人之法律，刑法第2 條第1 項定有明文」。查受
    刑人於裁判確定前犯數罪，而刑法第51條業於民國94年1 月
    7 日修正公佈，並於95年7 月1 日施行，修正前刑法第51條
    第5 款規定：「數罪併罰，分別宣告其罪之刑，依左列各款
    定其應執行者：．．．五、宣告多數有期徒刑者，於各刑中
    之最長期以上，各刑合併之刑期以下，定其刑期。但不得逾
    20年」，修正後刑法第51條第5 款規定：「數罪併罰，分別
    宣告其罪之刑，依下列各款定其應執行者：．．．五、宣告
    多數有期徒刑者，於各刑中之最長期以上，各刑合併之刑期
    以下，定其刑期。但不得逾30年」。又受刑人於犯罪時之刑
    法第41條第1 項前段規定：「犯最重本刑為5 年以下有期徒
    刑以下之刑之罪，而受6 個月以下有期徒刑或拘役之宣告，
    因身體、教育、職業、家庭之關係或其他正當事由，執行顯
    有困難者，得以1 元以上3 元以下折算一日，易科罰金」。
    另受刑人行為時之易科罰金折算標準，修正前罰金罰鍰提高
    標準條例第2 條前段（現已刪除）規定，就其原定數額提高
    為100 倍折算1 日，則本件受刑人行為時之易科罰金折算標
    準，應以銀元100 元、200 元、300 元折算1 日，經折算為
    新臺幣後，應以新臺幣300 元、600 元、900 元折算為1 日
    。惟95年7 月1 日修正公佈施行之刑法第41條第1 項前段則
    規定：「犯最重本刑為5 年以下有期徒刑以下之刑之罪，而
    受6 個月以下有期徒刑或拘役之宣告者，得以新臺幣1 千元
    、2 千元或3 千元折算1 日，易科罰金」，經比較修正前、
    後上開規定，修正前規定，顯較有利於受刑人，則應依刑法
    第2 條第1 項前段，適用修正前刑法第41條第1 項前段、第
    51條第5 款規定，定其應執行之刑及易科罰金之折算標準。
三、又按「裁判確定前犯數罪而併合處罰之案件，有二以上之裁
    判，應依刑法第51條第5 款至第7 款定應執行之刑時，最後
    事實審法院即應據該院檢察官之聲請，以裁定定其應執行之
    刑，殊不能因數罪中之一部分犯罪之刑業經執行完畢，而認
    檢察官之聲請為不合法，予以駁回（最高法院47年度台抗字
    笫2 號判例意旨參照）。經查：
  (一)受刑人因違反護照條例、詐欺等2 罪，業經本院先後判處如
    附表所示之刑，並於如附表所示之日期分別確定在案，有臺
    灣高等法院被告前案紀錄表1 份及本院94年度簡字第4905號
    、98年度審簡字第5393號刑事判決書2 份在卷可稽，茲檢察
    官聲請定其應執行之刑，本院審核認聲請為正當，應定其應
    執行之刑。
  (二)又94年度簡字第4905號判決所處有期徒刑4 月，雖已於98年
    9 月4 日執行完畢，有臺灣高等法院被告前案紀錄表1 份在
    卷可佐，然衡諸上開規定及說明，本院不能因數罪中之一部
    分犯罪之刑業經執行完畢，即認檢察官之聲請為不合法，予
    以駁回，而仍應予以裁定（至已執行之有期徒刑4 月，日後
    則由聲請人於應執行之刑中扣除）。本院觀諸受刑人所犯如
    附表所示之罪，分別判處如附表所示之刑，認合併定其應執
    行刑為如主文所示，並諭知如主文所示之易科罰金折算標準
    ，應屬適當
  (三)另按於94年1 月7 日刑法修正施行前犯併合處罰數罪中之一
    罪，且該數罪均符合第41條第1 項得易科罰金之規定者，適
    用90年1 月4 日修正之刑法第41條第2 項規定，刑法施行法
    第3 條之1 第3 項定有明文；而依90年1 月4 日修正之刑法
    第41條第2 項規定，併合處罰之數罪，均有該條第1 項得易
    科罰金情形，其應執行之刑逾6 月者，仍得易科罰金。查
    本件受刑人所犯之2 罪均係在94年1 月7 日刑法修正施行（
    於95年7 月1 日施行）前所犯，且均符合刑法第41條第1 項
    得易科罰金之要件，徵諸上揭條文意旨，縱其應執行之刑逾
    6 月者，仍得易科罰金，是本件受刑人所犯如附表所示之案
    件，經本院定應執行刑有期徒刑8 月，仍得諭知易科罰金之
    折算標準，併此敘明。
四、依刑事訴訟法第477 條第1 項，刑法第2 條第1 項前段、第
    53條、94年1 月7 日修正前刑法第51條第5 款、第41條第1
    項前段、第2 項，刑法施行法第3 條之1 第3 項，廢止前罰
    金罰鍰提高標準條例第2 條，現行法規所定貨幣單位折算新
    臺幣條例第2 條，裁定如主文。
中    華    民    國    99    年    3     月    8     日
                  刑事第五庭  法  官  林永村
以上正本證明與原本無異。
如不服本裁定，應於裁定送達後5 日內，向本院提出抗告狀。
中    華    民    國    99    年    3     月    8     日
                              書記官  王珮樺

司法院資訊處製作；財團法人民間司法改革基金會備份。
